【裁判字號】    92,交上訴,67
【裁判日期】    920717
【裁判案由】    業務過失致死
【裁判全文】
臺灣高等法院高雄分院刑事判決                九十二年度交上訴字第六七號
    上訴人  乙○○
    即被告
右上訴人因業務過失致死案件，不服臺灣屏東地方法院九十二年度交訴字第三五號中
華民國九十二年四月二十八日第一審判決（起訴案號：臺灣屏東地方法院檢察署九十
二年度偵字第二九九號），提起上訴，本院判決如左：
      主  文
原判決撤銷。
乙○○從事業務之人，因業務上之過失致人於死，累犯，處拘役伍拾日，如易科罰金
以參佰元折算壹日。
    事  實
一、乙○○曾於八十七年間因違反藥事法罪，經臺灣高等法院花蓮分院判處有期徒刑
    二年確定，於民國九十一年九月十日執行完畢；其考領有職業大貨車駕駛執照，
    係達一交通股份有限公司所僱用之司機，為從事駕駛業務之人，九十一年十二月
    二十三日上午十時五十分許，乙○○駕駛車牌號碼ＨＭ─九三七號營業大貨車，
    沿台九號公路由台東駛往楓港方向行駛，途經屏東縣獅子鄉○路段四七九．八公
    里處，本應注意超車時應與前車保持半公尺以上之間隔，且依當時情形亦無不能
    注意之情事，竟疏未注意，即貿然超越高天明所騎乘，沿同方向在該路段行駛之
    ＴＫＩ─五九○號重型機車，致所駕營業大貨車右側車身擦撞機車，因而使高天
    明人車倒地，受有腹部挫傷、腦挫傷及頸椎挫傷等傷害，經送醫急救後仍於同日
    下午一時四十分許傷重不治死亡；乙○○於肇事後即在車禍現場等侯處理，經屏
    東縣警察局枋寮分局丹路派出所警員李新龍到場處理時，乙○○即向李新龍承認
    肇事，自首犯罪並接受裁判。
二、案經屏東縣警察局枋寮分局報請相驗後，由臺灣屏東地方法院檢察署檢察官簽分
    偵查起訴。
    理  由
一、上訴人即被告乙○○並未於本院審判期日到庭，惟其於本院調查時對前述犯行已
    供承不諱，並有道路交通事故調查報告表、道路交通事故肇因研判表及現場照片
    在卷可稽，而被害人高天明因本件車禍腹部挫傷、腦挫傷及頸椎挫傷死亡之事實
    ，亦經檢察官督同法醫相驗屬實，制有勘驗筆錄、鑑定驗斷書及相驗屍體證明書
    附卷可考。按汽車超越前車時，應與前車左側保持半公尺以上之間隔，道路交通
    安全規則第一百零一條第一項第五款定有明文，被告乙○○既係從事駕駛業務之
    人，對該上開規定自然知之甚稔，且本件肇事時開為白天，現場光線及路況均良
    好，有道路交通事故調查報告表及現場照片附卷可憑，被告在應注意並能注意之
    情形下，竟疏未注意而肇事端，對於車禍之發生應負過失責任，甚為灼然；雖被
    害人高天明於發生車禍當時有酒醉騎車情形（酒測值高達一．四一ｍｇ／Ｌ，相
    驗卷第三十二頁檢驗報告單參照），對本件車禍之發生亦與有過失，然並不影響
    被告過失責任之成立；被告之過失與被害人高天明死亡之結果間有相當因果關係
    ，事證明確，被告之犯行堪以認定。
二、核被告乙○○所為，係犯刑法第二百七十六條第二項之業務過失致死罪，又被告
    肇事後即在車禍現場等侯處理，屏東縣警察局枋寮分局丹路派出所員警受理路人
    曾海東報案之後，尚不知車禍肇事者，派出所員警李新龍到場處理時，被告即向
    員警承認肇事，自首犯罪並接受裁判等情，已據證人曾海東及承辦員警李新龍於
    原審到庭結證明確，應依自首之規定減輕其刑；又被告乙○○曾於八十七年間因
    違反藥事法罪，經臺灣高等法院花蓮分院判處有期徒刑二年確定，於民國九十一
    年九月十日執行完畢，此有臺灣高等法院被告全國前案紀錄表在卷可考，五年內
    再犯本件有期徒刑以上之罪，應依累犯規定加重其刑，並先加後減之。
三、原審予以論罪科刑，固非無見，惟查有罪判決書之事實欄為適用法令之依據，應
    將法院依職權認定與論罪科刑有關之事項，詳記於事實欄內，始得為論罪科刑之
    論據，倘事實欄未有記載，而理由加以論述，則理由失其依據，本件原判決理由
    欄論列被告所為係合乎自首規定，然並未於事實欄記載被告有自首並願接受裁判
    等事實，顯非適法，被告上訴意旨，雖非以此為理由，然原判決既有前述可議，
    仍應由本院予以撤銷改判，審酌被害人高天明於發生車禍當時有酒醉騎車情形，
    亦與有過失，被告過失情節尚非重大，且犯後坦承錯誤，態度良好，並與被害人
    家屬達成民事和解，賠償損害，經被害人家屬甲○○表示不再追究等一切情狀，
    從寬量處拘役五十日，並諭知易科罰金之折算標準。
四、被告乙○○經合法傳喚，無正當理由不到庭，爰不待其陳述逕行判決。
據上論斷，應依刑事訴訟法第三百六十九條第一項前段、第三百七十一條、第三百六
十四條、第二百九十九條第一項前段，刑法第二百七十六條第二項、第四十七條、第
六十二條、第四十一第一項，罰金罰金鍰提高標準條例第一條前段、第二條，判決如
主文。
本案經檢察官陳新慶到庭執行職務。
中    華    民    國      九十二      年      七      月     十七   日
                              臺灣高等法院高雄分院刑事第七庭
                                  審判長法官  李春昌
                                        法官  莊飛宗
            法官  黃憲文
右正本證明與原本無異。
如不服本判決應於收受本判決後十日內向本院提出上訴書狀，其未述上訴理由者，
並得於提起上訴後十日內向本院補提理由書狀（均須按他造當事人之人數附繕本)「
切勿逕送上級法院」。
                                      書記官  黃英彥
中    華    民    國      九十二      年      七      月     十七   日
附錄：本判決論罪科刑法條：
中華民國刑法第二百七十六條第二項：
從事業務之人，因業務上之過失犯前項之罪者，處五年以下有期徒刑或拘役，得併科
三千元以下罰金。


司法院資訊處製作；財團法人民間司法改革基金會備份。
